臺灣高雄地方法院刑事判決
                                      110年度易字第354號
公  訴  人  臺灣高雄地方檢察署檢察官
被      告  郭美綉


            鄭文程


上列被告因過失傷害案件，經檢察官提起公訴（110年度偵字第1
9539號），本院判決如下：
    主  文
郭美綉犯過失傷害罪，處拘役參拾日，如易科罰金，以新臺幣壹
仟元折算壹日。
鄭文程犯過失傷害罪，處拘役參拾日，如易科罰金，以新臺幣壹
仟元折算壹日。
    事  實
一、鄭文程與郭美綉為夫妻關係，鄭文程為址設高雄市○○區○○○
    路000號「信視眼鏡行」（下稱上開眼鏡行）之負責人，郭
    美綉則為上開眼鏡行之員工。於民國110年1月15日20時許，
    在上開眼鏡行，鄭文程囑咐郭美綉刷洗上開眼鏡行前之騎樓
    地板，郭美綉本應注意於清洗騎樓地面後，應放置隔板或警
    示標誌，以免往來行人因地面濕滑而發生跌倒之危險，鄭文
    程則本應注意督促郭美綉放置隔板或警示標誌，且依當時情
    況，並無何不能注意之情事，詎郭美綉於刷洗騎樓地板後，
    並未放置任何隔板或警示標誌，鄭文程亦未為督促，任由行
    人經過該濕滑路面，適凃騰崴行經該處，亦疏未注意路面狀
    況，遂滑倒二次並摔落地面，因此受有右脛骨腓骨骨折之傷
    害。
二、案經凃騰崴訴由高雄市政府警察局苓雅分局報告台灣高雄地
    方檢察署檢察官偵查起訴。
    理  由
一、證據能力：
(一)刑事訴訟法第159條之5規定，被告以外之人於審判外之陳述
    ，雖不符前4條之規定，而經當事人於審判程序同意作為證
    據，法院審酌該言詞陳述或書面陳述作成時之情況，認為適
    當者，亦得為證據；當事人、代理人或辯護人於法院調查證
    據時，知有第159條第1項不得為證據之情形，而未於言詞辯
    論終結前聲明異議者，視為有前項之同意。準此，本判決所
    引用各項被告以外之人於審判外言詞或書面陳述，性質上雖
    屬傳聞證據，然審酌此等陳述作成時之外部情況俱無不當，
    復經檢察官、被告二人均表示同意具有證據能力（本院易卷
    第33頁），直至言詞辯論終結前亦未聲明異議，嗣於審判程
    序業經依法調查，乃認作為證據應屬適當，自得採為認定事
    實之依據。
(二)至告訴人於警詢中之陳述，雖經被告二人爭執並無證據能力
    （本院易卷第33頁），然本院並未執告訴人於警詢中之陳述
    作為本案認定被告犯罪事實之積極證據，自無論究其證據能
    力之必要，惟仍得作為彈劾證據使用，附此敘明。
二、實體部分： 
    訊據被告郭美綉、鄭文程固均坦認有沖洗上開眼鏡行前騎樓
    ，且未放置隔板或警示標誌等節，惟均矢口否認有何過失傷
    害犯行，均辯稱：郭美綉那天只有就騎樓靠近馬路處做局部
    沖洗，騎樓內側並無濕滑，不會妨礙行人通行，無須放置警
    告標示，告訴人應是因為當日醉酒，所穿之拖鞋鞋底又已經
    磨平，才會自己不慎滑倒云云。經查：
(一)被告鄭文程、郭美綉為夫妻關係，鄭文程為上開眼鏡行之負
    責人，郭美綉則為上開眼鏡行內員工，於110年1月15日20時
    許，在上開眼鏡行，被告鄭文程囑咐被告郭美綉刷洗上開眼
    鏡行前之騎樓地板，郭美綉刷洗騎樓地板後，並未放置任何
    隔板或警示標誌；嗣告訴人行經該處，滑倒二次並摔落地面
    ，因此受有右脛骨腓骨骨折之傷害等節，業經被告二人均坦
    認屬實，核與證人即告訴人、證人李百熙（在場目擊者）於
    本院審理中證述之情節相符（本院易卷第52至64頁），並有
    高雄市立小港醫院110年2月17日、19日診斷證明書、現場照
    片、監視器畫面截圖、110年6月30日高雄市苓雅分局民權路
    派出所受理案件證明單、受理各類案件記錄表等在卷可查（
    警卷第13至15、17至19、21至29、33至37頁）；又案發時之
    現場監視錄影畫面，亦經本院當庭勘驗無訛（本院易卷第45
    至51、75至91頁）。
(二)被告二人雖以上開情詞置辯，但查，
　1.本件經勘驗上開案發時現場監視錄影畫面，結果如下（負圖
    均詳見本院易卷第75至91頁）：
「（一）、檔案名稱：滑倒監視器.M4V
   （00:00～14:59）畫面一開始為高雄市○○區○○○路000號住家監
    視器拍攝騎樓部分畫面，畫面上方為告訴人受傷地點（高雄
    市○○區○○○路000號騎樓）停放2輛機車（圖1），影片時間（
    下同）01:57被告郭美綉（下稱郭女）走出店外手持水管出
    現於畫面之中（圖2）並將水管一端裝置於騎樓左方柱子（
    圖3）。
　　02:19郭女持水管往騎樓右方柱子旁盆栽噴水（如圖4中紅色
    圓圈處所示）地面顯現遭水濺濕情狀（圖4）。
　　03:24郭女持水管轉向往騎樓右方地面噴水（圖5）。
　　03:34郭女持水管往騎樓外部地面噴水同時往騎樓左方移動
    （圖6至7）。
　　03:38郭女持水管持續往騎樓左方內部地面噴水（圖8）。
　　03:43郭女於騎樓左方內部轉身持水管往騎樓地面及機車停
    放處下方噴水（圖9至10）。
　　04:04郭女持水管往騎樓左側柱子旁噴水後關掉水源並將水
    管放置於柱子旁（圖11至12）。
　　04:20郭女移動停放於騎樓的機車，第1位男性路人通過騎樓
    （圖13）。
　　04:34郭女手持掃把刷洗騎樓地面，第2位女性路人及第3位
    男性路人陸續通過騎樓（圖14）。
　　04:51第4位女性路人走過騎樓進入店家，郭女刷洗完地板後
    再次走向騎樓左方柱子（圖15）、手持水管並往騎樓內地板
    噴水（圖16）。
　　05:16第4位女性路人走出店門並通過騎樓（圖17）。
　　05:25郭女持水管第三次往騎樓內地板噴水（圖18）。
　　05:31郭女持水管往騎樓左側柱子旁噴水後關掉水源並將水
    管放置於柱子旁（圖19）並持掃把刷洗騎樓地面（圖20）。
　　06:41郭女將水管及掃把拿進店內（圖21）。
　　07:39第5位男性路人走過騎樓（圖22）。
　　08:16第6位男性路人走過騎樓，告訴人凃騰崴（下稱凃男）
    出現於畫面之中往畫面下方移動（圖23）。
　　08:25凃男通過騎樓一半時（如圖24中紅色圓圈處所示）右
    腳掌踏出後往右側歪斜（圖24），右腳隨即往前方滑動（圖
    25），凃男身體重心往後方傾斜滑倒後坐於騎樓（圖26至27
    ）。
　　08:31凃男從騎樓地板站起（圖28）頭部往畫面左方觀看，
    身體轉向畫面下方，（如圖29紅色圓圈處所示）右腳掌踏出
    後再次往右側歪斜（圖29），凃男左腳往前移動時，右腳掌
    滑動，凃男身體重心往右方傾斜（圖30至31），（如圖32中
    紅色圓圈處所示）凃男右腳掌與隔壁騎樓地板平行、左腳抬
    起後於騎樓左側地板滑倒，左腳拖鞋則掉落在隔壁騎樓地板
    上（圖32至33），凃男倒地後張大嘴巴於地上翻滾後坐起、
    頭戴安全帽在旁觀看之男性鄰居（下稱甲男，即證人李百熙
    ）走向凃男，被告鄭文程（下稱鄭男）從店內走向凃男（圖
    34至35），甲男與鄭男對話、凃男坐於騎樓交界處不斷以右
    手撫摸右腳踝（圖36）。
　　09:01鄭男與凃男對話，凃男舉起右手對鄭男士揮動（圖37
    ）。
　　09:05鄭男拿起凃男所穿拖鞋觀看並將凃男扶起站立於隔壁
    騎樓（圖38至39）。
　　09:50凃男跛著右腳移動，郭女從店內走出與凃男對話（圖4
    0）。
　　10:09凃男撥打電話，鄭男於一旁扶著凃男背部，郭女走回
    店門口（圖41）。
　　12:58鄭男往回走至店外騎樓（圖42）與郭女一同整理店外
    騎樓物品、凃男於隔壁騎樓扶著牆壁講電話（圖43）。
　　14:10郭女與鄭男陸續進入店內，凃男繼續扶著牆壁講電話
    至影片結束（圖44）。」
  2.是依上揭勘驗結果，可見被告郭美綉於案發前乃就騎樓地板
    整體為刷洗，並非如其所稱僅刷洗靠近道路部分，而告訴人
    係於被告郭美綉刷洗騎樓地板後5分鐘內即行經該處，衡情
    當時騎樓地板應仍屬濕滑，且觀諸案發時現場照片，上開眼
    鏡行前騎樓地板亦確實仍可見水痕（警卷第17、19頁），再
    就上揭監視錄影觀之，亦可見告訴人當時係腳掌滑動而「滑
    倒」，且以臀部著地，此亦與一般人因溼滑因素而滑倒之反
    應相符，本件應堪認告訴人確因被告郭美綉刷洗騎樓地板後
    致騎樓地板濕滑而滑倒無疑。
　3.又按過失責任之有無，應以行為人之懈怠或疏虞與結果之發
    生，有無相當因果關係為斷，所謂相當因果關係，即以所生
    之結果觀察，認為確因某項因素而惹起，又從因素觀察，認
    為足以發生此項結果，始克當之。本件被告鄭文程為上開眼
    鏡行負責人，被告郭美綉為上開眼鏡行員工，其等之工作內
    容本應包含該店面騎樓之環境維護，則被告郭美綉刷洗騎樓
    後，自應注意採取適當防護措施，以避免行人因地面濕滑而
    受傷，被告鄭文程亦應負有監督之責，此觀諸被告郭美綉供
    稱：平時清洗完騎樓後都會放置警示牌，就是怕行人滑倒等
    語（本院易卷第30頁），亦屬明瞭，而依當時情形，又未見
    有何不能注意之情事，詎被告郭美綉卻疏未注意，未放置任
    何隔板或警示標誌，鄭文程亦未為督促，任由行人經過該濕
    滑路面，致使告訴人因此滑倒並受有前揭傷害，被告二人顯
    有過失甚明，且告訴人因滑倒所受之傷害與被告二人之過失
    行為具有相當因果關係，至為灼然。被告二人辯稱其等並無
    過失、告訴人滑倒非因該處騎樓濕滑導致云云，洵無足採。
　4.但查，告訴人於案發當日中午曾有飲酒，此經其於本院審理
    中證述：我當日中午聚餐，跟八個人約喝了300C.C的高梁酒
    ，我在現場時並未提及中午有喝酒的事，是被告鄭文程後來
    先跟檢察官講，檢察官才問我等語無訛（本院易卷第58、63
    頁），本件既係被告鄭文程先行察覺告訴人有飲酒之情事，
    可見告訴人於案發時應仍屬酒意甚濃；另告訴人所穿著之拖
    鞋鞋底亦有磨平之情況，此經證人李百熙於本院審理中證述
    無訛（本院易卷第53至54頁），以證人李百熙於本件並無何
    利害關係，其當無甘冒偽證罪之風險為虛偽陳述之必要，所
    述應堪採信；是告訴人既有上開仍殘留酒意併鞋底磨平之情
    況，本更應隨時注意路面狀況，小心行走，詎其卻疏未注意
    ，則告訴人就本件事故之發生，亦應屬與有過失，此觀諸其
    他路人行經該處時並未生滑倒之情形（見上揭勘驗筆錄），
    亦可見一斑。但告訴人就本件事故是否與有過失，僅係酌定
    民事損害賠償責任之依據，本案事故既係被告二人及告訴人
    之過失併合而發生，自無可解免被告二人上揭過失之刑責。
(三)綜上所述，本件事證明確，被告二人之過失傷害犯行均堪以
    認定，應依法論科。
三、論罪科刑：
(一)核被告郭美綉、鄭文程所為，均係犯刑法第284條前段之過
    失傷害罪。
(二)爰審酌被告郭美綉本應注意於清洗騎樓地面後，應放置隔板
    或警示標誌，以免往來行人因地面濕滑而發生跌倒之危險，
    被告鄭文程則本應注意督促郭美綉放置隔板或警示標誌，卻
    均疏未注意，致使告訴人行經該處時因路面濕滑而滑倒，受
    有前揭傷害，所為固有不該，但衡諸本件告訴人亦與有過失
    、暨告訴人所受傷勢、兩造曾試行調解，然因雙方意見不一
    致，而未能達成和解等情，再兼衡被告二人否認犯行之犯後
    態度、於本院審理中自述之智識程度及生活狀況（本院易卷
    第71頁）、前科素行等一切情狀，各量處如主文所示之刑，
    並均諭知易科罰金之折算標準。
據上論斷，應依刑事訴訟法第299條第1項前段，判決如主文。
本案經檢察官蔡杰承提起公訴，檢察官王勢豪到庭執行職務。 
中　　華　　民　　國　　111 　年　　4 　　月　　26　　日
                  刑事第三庭    法　官  洪韻婷
以上正本證明與原本無異。
如不服本判決應於收受判決後20日內向本院提出上訴書狀，並應
敘述具體理由。其未敘述上訴理由者，應於上訴期間屆滿後20日
內向本院補提理由書(均須按他造當事人之人數附繕本)「切勿逕
送上級法院」。
中　　華　　民　　國　　111 　年　　4 　　月　　26　　日
                                書記官  沈彤檍
附錄本案論罪科刑法條：
中華民國刑法第284條
因過失傷害人者，處1年以下有期徒刑、拘役或10萬元以下罰金
；致重傷者，處3年以下有期徒刑、拘役或30萬元以下罰金。